---
title: R Example for Analytical Method Validation
author: ''
date: '2018-11-15'
slug: r-example-for-analytical-method-validation
categories:
  - R
tags:
  - R
image:
  caption: ''
  focal_point: ''
---
在製藥工業開發產品的過程中，分析方法 (Analytical Method) 扮演了相當重要的角色。對分析方法的確效評估通常有下列幾項：

+ Linearity
+ Accuracy
+ Precision
+ Range
+ Limit of Quantification
+ Limit of Detection

本篇主要引用 `Pharmaceutical Statistics Using SAS: A Practical Guide` 一書中的第四章 `Statistical Considerations in Analytical Method validation` 資料和內容，並以 R 進行分析和結果展示。此文中的 SAS 程式碼和資料可以在[這裡](https://support.sas.com/downloads/package.htm?pid=1688#)下載。

### **讀取資料及整理**
範例資料有兩部分，Calibration samples (CS) 及 Validation samples (VS)，其副檔名為 `sas7bdat`，需呼叫 package 來讀取。
```{r,eval=T}
library(sas7bdat)
cs0=read.sas7bdat("F:\\Github\\Myblog\\elisa_cs.sas7bdat")
vs0=read.sas7bdat("F:\\Github\\Myblog\\elisa_vs.sas7bdat")
```
接著對資料進行適當的排列轉換，將 `rep1, rep2, rep3` 從寬表格轉成長表格，並創建 `run` 變數供後續分析使用。
```{r,eval=T,warning=F,message=F}
#install.packages("tidyr")
library(tidyr)
cs=gather(cs0,paste0("rep",1:3),key="rep",value="signal")
cs$rep=factor(gsub("rep","",cs$rep))
cs$run=factor(paste0(cs$plate,cs$series))
vs=gather(vs0,paste0("rep",1:3),key="rep",value="signal")
vs$rep=factor(gsub("rep","",vs$rep))
vs$run=factor(paste0(vs$plate,vs$series))
```

### **Linearity**
這邊考慮的 Calibration Curve 為 `4-parameters logistic regression model` :
$$y=f(x)=\beta_1+\frac{\beta_2-\beta_1}{1+(x/\beta_3)^{\beta_4}}, $$
其反函數為
$$x=f^{-1}(y)=\beta_3 \left(\frac{\beta_2-\beta_1}{y-\beta_1}-1  \right)^{1/\beta_4}$$
```{r,eval=T}
f=function(x,p1,p2,p3,p4){ p1+(p2-p1)/(1+(x/p3)^p4) }
invf=function(y,p){ p[3]*((p[2]-p[1])/(y-p[1])-1)^(1/p[4]) }
```

模型的 variance function 採用 `power variance function`:
$$var(x)=\sigma^2 f(x)^\theta$$
依序對 Calibration samples 的每一的 run 進行非線性模型的配適，並由模型估計值套入 `invf` 函數中，回推 Validation samples 每一的 run 的濃度值：
```{r,eval=T,warning=F,message=F}
library(dplyr)
library(nlme)
# negative log-likelihood function
nLL=function(dd,p){
  LL=function(x){
    signal=x[1];conc=x[2]
    log(dnorm(signal,f(conc,p[1],p[2],p[3],p[4]),
              sqrt(p[6]*f(conc,p[1],p[2],p[3],p[4])^(2*p[5]))))
  }
-sum(apply(dd,1,LL))
}

# initial value
par0=c(3,0.2,250,1,1,0.01)
for(i in levels(cs$run)){
  # find maximum likelihood estimates by cs sample
  fit=nlminb(start=par0,nLL,dd=cs%>%filter(run==i)%>%select(signal,concentration))
  # back-calculated concenration for vs sample
  vs$calc.conc[vs$run==i]=invf(vs$signal[vs$run==i],p=fit$par[1:4])
}
```
接著，我們可以用 `ggplot` 畫出原始濃度和計算濃度的比較圖，並加上 [-30%, 30%] 的接受區間。
```{r,eval=T,warning=FALSE}
library(ggplot2)
ggplot(vs,aes(x=concentration,y=calc.conc))+geom_point(size=2)+
    xlab("Nominal concentration")+ylab("Calculated concentration")+
    geom_abline(slope = 1.3,linetype="dashed")+
    geom_abline(slope = 0.7,linetype="dashed")
```

### **Accuracy and Precision**
考慮的模式為 `One-factor random effects Analysis of Variance model`，run 為其中的 random effect：
$$x_{ij}=\mu+\alpha_i+\varepsilon_{ij},$$
我們使用 `nlme` 裡的 `lme` 函數來進行模式參數的估計，並計算後續會用到的數值，將其列成表單。(公式推導請參閱原文)
```{r,warning=F,message=F}
conc.levels=as.numeric(levels(factor(vs$concentration)))
Res=numeric()
for(i in conc.levels){
  fit=lme(calc.conc~1,random=~1|run,vs%>%filter(concentration==i),na.action=na.omit)
  V=as.numeric(VarCorr(fit))
  mu=fit$coefficients$fixed
  cv.b=100*V[3]/i; cv.w=100*V[4]/i
  RE=100*(mu-i)/i; CVip=100*sqrt(V[1]+V[2])/i; TE=RE+CVip
  N=fit$dims$N; p=fit$dims$ngrps[1]; n=N/p; 
  R=V[1]/V[2]; B=sqrt((R+1)/(n*R+1))
  v=(R+1)^2/((R+(1/n))^2/(p-1)+(1-(1/n))/N)
  LB=RE-qt((1+0.95)/2,v)*sqrt(1+(1/(N*B^2)))*CVip
  UB=RE+qt((1+0.95)/2,v)*sqrt(1+(1/(N*B^2)))*CVip
  Res=rbind(Res,c(i,mu,RE,LB,UB,cv.w,cv.b,CVip,TE))
}

# Create html table
library(knitr)
library(kableExtra)

Res=Res%>%as.data.frame()
names(Res)=c("Conc","Calc.conc","RE","LB","UB","CVW","CVB","CVip","TE")
kable(format(round(Res,1),nsmall=1),align='c',
      col.names=c("Nominal Concentration","Calculated Concentration",
                  "Relative error (%)","95 % lower bound of RE",
                  "95 % upper bound of RE","Within-run CV (%)",
                  "Run-to-run CV (%)","Intermediate precision CV (%)",
                  "Total Error (%)")) %>%
      kable_styling(bootstrap_options = c("striped", "hover",
                                          "condensed", "responsive"),
                    font_size = 12)
```
最後，分別畫出 `Total error` 的趨勢變化，以及 `Relative error` 的趨勢變化，並加上 95% 信賴區間。
```{r,warning=F,message=F}
# package to merge two figures
library(ggpubr)

g1=ggplot(Res,aes(x=Conc,y=TE))+geom_line()+geom_point(size=2)+
   geom_hline(yintercept=c(-30,30),linetype="dotted")+
   ylim(0,70)+scale_x_log10(breaks=Res$Conc)+
   xlab("Nominal concentration")+ylab("Total error (%)")
   
g2=ggplot(Res,aes(x=Conc,y=RE))+geom_line()+geom_point(size=2)+
   geom_hline(yintercept=c(-30,30),linetype="dotted")+
   scale_x_log10(breaks=Res$Conc)+
   geom_line(aes(y=LB),linetype="dashed")+
   geom_line(aes(y=UB),linetype="dashed")+
   xlab("Nominal concentration")+ylab("Relative error (%)")

ggarrange(g1,g2,ncol=2)
```
